臺灣臺北地方法院刑事判決　　　　　　 93年度訴緝字第239號
　　公　訴　人　臺灣臺北地方法院檢察署檢察官
　　被　　　告　丁○○
　　選任辯護人　陳志斌律師
上開被告因違反偽造文書案件，經檢察官提起公訴（九十一年度
偵字第二三四七號、第二三四八號），本院判決如下：
    主  文
丁○○共同連續行使偽造私文書，足以生損害於他人，處有期徒
刑肆月，如易科罰金，以佰元折算壹日，緩刑年。
「板信商業銀行金城路分行大樓新建工程（基礎工程）」合約上
負責人欄之「乙○○」署押壹枚沒收。
    事  實
一、丙○○（業經本院判決有期徒刑四月確定）係世曜營造工程
    有限公司（下稱世曜公司）之股東，與該公司之負責人乙○○係兄弟關係，甲○○（原名張燕鵬，業經本院判決有期徒
    刑四月確定）係日伸工程設計股份有限公司（下稱日伸公司
    ）之負責人，丁○○為友熊企業有限公司（下稱友熊公司）
    之負責人，丙○○雖曾得乙○○之同意而刻製世曜公司及乙○○之印章各一枚以方便丙○○在北部接洽工程，惟乙○○
    亦表明未得其事先同意不得以世曜公司之名義締約承攬工程
    ，嗣因友熊公司、日伸公司向主管機關登記之營業項目不包
    括營造業，故而不得直接承包營造工程，為圖承包工程之利
    益，丙○○、丁○○與甲○○共同基於偽造文書並進而行使
    之概括犯意聯絡，於民國八十八年十一月間某日，未經乙○○之同意，先偽以世曜公司之名義制作標單，並於標單上盜
    蓋前開世曜公司及乙○○之印章，向福全營造股份有限公司
    （下稱福全公司）競標承攬「板信商業銀行金城路分行大樓
    新建工程（基礎工程）」，得標後，旋於八十八年十一月十
    一日以世曜公司名義與福全公司簽訂「板信商業銀行金城路
    分行大樓新建工程（基礎工程）」合約（下稱板信工程合約
    ），再由丙○○於上開合約上連續盜蓋前開世曜公司及乙○○之印章並偽造乙○○之署押一枚並持向福全公司行使，嗣
    於八十八年十二月二十七日及八十九年一月二十日，丁○○
    即以自己名義簽認填具工程計價單向福全公司請求上開工程
    預付款，丙○○則盜蓋上開世曜公司、乙○○印章並填具工
    程計價單向福全公司請求上開工程之第一期計價款，福全公
    司遂依約分別簽發如附表所示之支票，丙○○並於如附表所
    示之支票背面連續盜蓋上開世曜公司、乙○○印章以偽造取
    款背書之私文書，並持向銀行行使以兌領上開支票，足生損
    害於世曜公司、乙○○及福全公司。
二、案經臺灣臺北地方法院檢察署檢察官自動簽分偵查起訴。
    理  由
一、上開犯罪事實，業據被告丁○○於本院審理時供承不諱，核
    與證人乙○○於另案偵查中陳稱：「（去年十一月有向告訴
    人承攬臺北土城金城路三段八七、八九號之板信商銀大樓基
    礎工程？）沒有，可能是我弟弟丙○○借我牌承包工程，但
    不知是何工程。」、「（工程合約書上之乙方也有你公司及
    簽名章？）不是我的印章也不是我簽名。」、「（丙○○與
    福全公司承攬工程是否經你同意？）他有經我同意去刻公司
    印鑑章，但未經我同意簽我的名字，他說在北部接案子。」
    、「（此工程是否知道？）我不曉得，工程款我也未領到。
    」、「我有同意他（指丙○○）刻公司章，但未經我同意可
    在外面使用，但板信工程是如上述情形，科學園區工程我沒
    有同意他刻此章，也不知道此項工程。」等語（見八十九年
    度偵字第七八九八號偵查卷第二八頁反面、第二九頁、第九
    五頁、第一○三頁正反面），及共同被告丙○○於另案偵查
    中曾以證人身份證稱：「（這份工程合約書是否你與告訴人
    所簽？）是。（上面乙○○之簽名、印章是否你所簽、蓋？
    ）對。」、「（用世曜工程公司名義與告訴人簽約，有無經
    公司同意？）無。」、「（此工程是否你去訂約？）是。（
    錢是你領走？）是。」等語（見八十九年度偵字第七八九八
    號偵查卷第三三頁正反面），嗣其於本案偵查中亦供稱：「
    （板信、竹科工程合約書上之印章、簽名是你簽名、蓋章？
    ）板信部分是我們委託丁○○的會計去刻的，其他的簽名是
    我親簽的。」等情相符（見九十一年偵字第二三四七號偵查
    卷第五九頁反面），足見本案之板信工程合約確係由被告丁○○、甲○○及丙○○共同偽以世曜公司之名義填具標單且
    於得標後與福全公司簽訂合約，而於簽約前並未經乙○○之
    同意授權，是本件確係起因於友熊公司依其登記之營業項目
    不得經營營造業，故被告丁○○、甲○○及丙○○始共同起
    意借用世曜公司之名義，俾以向福全公司承包工程。此外，
    復有板信工程合約書、標單、丙○○於八十九年一月二十日
    向福全公司借支板信工程款之工程計價單、被告丁○○簽收
    之八十八年十二月二十七日板信工程計價單及八十九年一月
    二十日板信工程計價單影本各一紙（見八十九年度偵字第七
    八九八號偵查卷第七頁至第一三頁、第一六頁）、如附表編
    號一、二所示支票正反面影本各一份（見前揭偵查卷第六六
    頁、第六九頁），並有友熊公司及日伸公司之基本資料查詢
    表各一紙附卷可按（見九十一年偵字第二三四七號偵查卷第
    一八五、一八六頁），被告自白核與事實相符，本件事證明
    確，被告犯行洵堪認定。
二、核被告丁○○所為，係犯刑法二百十六條、第二百十條之偽
    造私文書罪。另查被告行為後，刑法第四十一條業已修正，
    並於九十年一月十日經總統公布，於九十年一月十二日生效
    ，茲比較新舊法文修正之結果，其中原舊法第四十一條「犯
    最重本刑為三年以下有期徒刑以下刑之罪，而受六月以下有
    期徒刑或拘役之宣告，因身體、教育、職業或家庭之關係，
    執行顯有困難，得以一元以上三元以下折算一日，易科罰金
    」之規定，已經修正之新法擴大得易科罰金之範圍，凡「所
    犯最重本刑為五年以下有期徒刑之罪」，符合前開與舊法相
    同之其他要件下，即得易科罰金，是依刑法第二條第一項前
    段之規定，應適用裁判時之新修正刑法第四十一條第一項之
    規定。本件被告丁○○、甲○○與丙○○共同未經世曜公司
    負責人乙○○之同意擅自盜用世曜公司、乙○○印章並偽造
    乙○○署押以偽造標單、合約、工程計價單及支票背面背書
    之行為，係偽造私文書之部分行為，偽造私文書後復持以行
    使，偽造之低度行為為行使之高度行為所吸收，均不另論罪
    。被告丁○○與甲○○、丙○○就偽造板信工程合約、標單
    、工程計價單及於如附表編號一、二支票背面背書之犯行，
    有犯意聯絡及行為分擔，為共同正犯。被告丁○○數次行使
    偽造私文書之犯行，時間緊接，犯罪方法相同，觸犯構成要
    件相同之罪名，顯係基於概括犯意而為，為連續犯，應依刑
    法第五十六條之規定論以一連續行使偽造私文書罪，並加重
    其刑。爰審酌被告丁○○於本院審理中均坦白承認犯行，犯
    後態度尚佳，被告丁○○所參與犯罪程度、犯罪手段、犯罪
    目的等情狀，量處如主文所示之刑，並諭知易科罰金之折算
    標準。另被告丁○○未曾受有期徒刑以上刑之宣告，有臺灣
    高等法院被告前案紀錄表一份在卷可稽，且被告於本院業已
    自白犯贏，本院信被告經此教訓當知所警惕而無再犯之虞，
    本院因認對其所宣告之刑，以暫不執行為適當，爰併予宣告
    緩刑如主文所示。末查，前揭板信工程合約上之乙○○署押
    一枚，為偽造之署押，爰依刑法第二百十九條規定宣告沒收
    ，而被告於上開合約、標單、工程計價單及如附表編號一、
    二所示支票背面盜蓋世曜公司及乙○○之印章部分，因相關
    合約、標單、工程計價單及如附表所示之支票均已因行使而
    分屬福全公司及銀行所有，本院自無從併與宣告沒收，附此
    敘明。
據上論斷，應依刑事訴訟法第二百九十九條第一項前段，刑法第
二條第一項前段、第二十八條、第五十六條、第二百十六條、第
二百十條、第七十四條第一款、第四十一條第一項前段、第二百
十九條，罰金罰鍰提高標準條例第二條，判決如主文。
本案經檢察官黃文明到庭執行職務
中　　華　　民　　國　　94　　年　　11　　月　　11　　日
                        臺灣臺北地方法院刑事第八庭
                            審判長法  官  陳德民
                                  法  官  孫曉青
                                  法  官  唐于智
上正本證明與原本無異。
如不服本判決，應於判決送達後10日內向本院提出上訴狀。
                                  書記官  李玟郁
中　　華　　民　　國　　94　　年　　11　　月　　14　　日
附表（單位：新臺幣）
┌──┬─────┬────┬───┬────┬─────┐
│編號│票據號碼  │發票日  │發票人│付款人  │票面金額  │
├──┼─────┼────┼───┼────┼─────┤
│一  │QA0000000 │八十九年│福全公│第一銀行│三百萬元  │
│    │          │四月一日│司    │關西分行│          │
├──┼─────┼────┼───┼────┼─────┤
│二  │QA0000000 │八十九年│福全公│第一銀行│二百五十九│
│    │          │一月三十│司    │關西分行│萬零三百六│
│    │          │一日    │      │        │十七元    │
└──┴─────┴────┴───┴────┴─────┘
